【裁判字號】    95,交易,247
【裁判日期】    951031
【裁判案由】    過失傷害等
【裁判全文】
臺灣臺中地方法院刑事判決             95年度交易字第247號
公  訴  人  臺灣臺中地方法院檢察署檢察官
被      告  乙○○
選任辯護人  江順雄律師
            黃進祥律師
            黃建雄律師
被      告  己○○
            丁○○
上列被告因傷害等案件，經檢察官提起公訴（94年度偵字第1430
6號），本院判決如下：
    主    文
乙○○犯傷害罪，處拘役伍拾日，如易科罰金，以銀元參佰元即
新臺幣玖佰元折算壹日。
己○○連續犯傷害罪，處拘役陸拾日，如易科罰金，以銀元參佰
元即新臺幣玖佰元折算壹日。
己○○被訴妨害名譽部分及丁○○均無罪。
    犯罪事實
一、乙○○與己○○係鄰居關係，於民國（下同）94年3 月23日
    20時40分許，己○○與其妻丁○○開車返回台中縣沙鹿鎮樂
    群新莊24號前，因細故與乙○○發生爭執，己○○與乙○○
    各基於普通傷害之概括犯意及普通傷害之犯意，互相拉扯扭
    打在一起，己○○並將乙○○壓制在地上，經乙○○反擊掙
    扎後，反將己○○壓制在地上，並出拳毆打己○○之頭部，
    後因己○○對乙○○表示其有心臟病後，乙○○才鬆手，乙○○因此受有兩側手肘、手及兩膝部擦傷之傷害，己○○則
    受有右膝擦傷、頭部撞傷之傷害。己○○起身後騎機車離開
    ，不久又騎車折返，見乙○○之女甲○○朝其跑來，竟承續
    上開傷害之犯意，徒手毆打甲○○之右臉頰1 下，致甲○○
    因此受有右臉外傷之傷害。
二、案經乙○○、己○○、甲○○訴由台中縣警察局清水分局報
    請臺灣臺中地方法院檢察署檢察官偵查起訴。
    理    由
壹、有罪部分
一、按現行刑事訴訟法為保障被告之反對詰問權，排除具有虛偽
    危險性之傳聞證據，以求實體真實之發見，於該法第159 條
    第1 項明定被告以外之人於審判外之言詞或書面陳述，除法
    律有規定者外，不得作為證據。而刑事訴訟法第159條之1至
    159條之4有傳聞法則之例外規定，且被告以外之人於審判外
    之陳述，雖不符前4 條之規定，而經當事人於審判程序同意
    作為證據，法院審酌該言詞陳述或書面陳述作成時之情況，
    認為適當者，亦得為證據；當事人、代理人或辯護人於法院
    調查證據時，知有第159條第1項不得為證據之情形，而未於
    言詞辯論終結前聲明異議者，視為有前項之同意，刑事訴訟
    法第159條之5定有明文。本件辯護人雖主張被告己○○之診
    斷書係審判外之陳述，無證據能力，惟該診斷書係被告己○○前往就診時，由醫師依被告之主訴及其觀察所得之情形所
    製作之證明文書，具有可信性，依刑事訴訟法第159條之4第
    2 款之規定，應有證據能力，除此之外，本件檢察官、被告
    並、辯護人未就被告以外之人於審判外之陳述有所爭執，且
    迄於言詞辯論終結前，均未主張有刑事訴訟法第159條第1項
    不得為證據之情形，是應認已同意作為證據，且經本院審酌
    後，認無不適當之情形，應認均有證據能力，合先敘明。
二、訊據被告乙○○、己○○固坦承於上開時、地發生爭執，被
    告己○○於本院準備程序時，雖否認毆打被告乙○○及告訴
    人甲○○，惟於審理時則坦承與乙○○扭打在一起，並打告
    訴人甲○○臉部1 下；被告乙○○則矢口否認有何傷害犯行
    ，辯稱：伊被己○○壓制在地上時，有想反擊，但因己○○
    說他有心臟病，伊就不敢反擊而未出手打己○○，辯護人則
    以：被告己○○於94年4 月18日警詢被詢問「你被毆打何部
    位，傷勢如何？」時，並未說出遭毆打之部分，僅陳述診斷
    書之傷勢，被告乙○○如有毆打之，其應可說出遭毆打之部
    位，竟未指出，顯有可疑，且醫囑單僅記載病患即被告己○○之主訴，醫師之觀察欄並未有任何之記載，被告己○○是
    否受有診斷書之傷，已有可疑，況其傷勢亦非被告乙○○所
    為，因被告乙○○遭壓倒在地，無毆打被告己○○之能力，
    被告己○○之膝蓋受傷，應是被告己○○壓制乙○○所致云
    云置辯。經查：
  (一)被告乙○○及己○○於上開時、地因故發生爭執，各自將對
    方壓制在地上，被告己○○因而拉扯毆打被告乙○○，並有
    毆打告訴人甲○○，致被告乙○○因此受有兩側手肘、手、
    兩膝部擦傷之傷害，告訴人甲○○因此受有右臉外傷之傷害
    等事實，業據證人甲○○、丙○○於本院結證明確，復有光
    田綜合醫院之診斷證明書在卷可稽（見警卷第30頁、第32頁
    ），並據被告乙○○、己○○供承不諱，堪信為真實，是被
    告己○○傷害被告乙○○、告訴人甲○○之事實，洵堪認定
    。
  (二)被告己○○於94年3 月24日前往童綜合醫院就診時，向醫生
    表示就診前1 天晚上被人打，經醫生診斷受有右膝擦傷、頭
    部撞傷之傷害，有診斷書及該院95年7 月18日（95）童醫字
    第0865號函附之門診醫囑單、診斷書病歷聯在卷可憑（見警
    卷29頁、本院卷第101- 103頁）。又被告乙○○為被告己○○壓在地上時，2 人有拉扯，被告乙○○就反擊，並將被告
    己○○壓在地上，後來被告己○○表示有心臟病，被告乙○○才放手等情，業據證人甲○○於本院結證明確（見本院卷
    第149頁、第151頁）。再者，被告己○○遭被告乙○○推倒
    ，站起來後即與被告乙○○扭打在一起，被告己○○先將被
    告乙○○壓在地上，後因被告己○○聞到被告乙○○身上之
    酒味而放手，被告乙○○反過來將被告己○○壓在地上，並
    出拳毆打被告己○○頭部10餘下，經被告己○○告知患有心
    臟病，被告乙○○才放手，因案發當天警察處理完已是晚上
    9 點半，才於隔天前往就診等情，亦據被告己○○於本院審
    理時以證人身分結證甚詳（見本院卷第182-183頁、第184頁
    ）。參以案發當時被告乙○○先遭被告己○○壓制在地上，
    後改由被告乙○○將被告己○○壓制在地上，被告乙○○亦
    坦承想反擊，在當時已遭毆打之憤怒情緒下，對遭其壓制在
    地之被告己○○反擊而毆打之，較符合人之常情，是其所為
    ：想反擊但未反擊之辯解，顯係避重就輕之詞，不足採信。
    又被告乙○○與己○○因扭打在一起，並先後遭對方壓制在
    地上，在扭打與壓制對方之過程中，因此分別受有手、膝蓋
    擦挫傷及擦傷之傷害，核無不合。況且，被告己○○前往就
    診並要求開立診斷書時，醫生係依據病患之主訴及其觀察病
    患傷勢所得，而開立診斷書，是其觀察傷勢之內容已記載在
    診斷書上，自難僅以醫生於門診醫囑單之觀察欄未有任何記
    載，遽為診斷書所載之傷勢不實之推論。至被告己○○雖於
    警詢未明白表示遭被告乙○○毆打頭部，惟已陳稱受有頭部
    撞傷之傷勢，且其確遭被告乙○○出拳毆打頭部一節，業據
    其於本院結證無訛，核與診斷書所載頭部撞傷之傷勢吻合，
    尚難單憑其於警詢未指出遭毆打之部位，遽認其指訴不實。
    是被告乙○○及辯護人上開所辯，顯不足採。被告乙○○傷
    害被告己○○之事實，足堪認定。
  (三)綜上可知，本件事證明確，被告乙○○、己○○之傷害犯行
    ，堪以認定。
三、核被告乙○○、己○○所為，均係犯刑法第277條第1項之傷
    害罪。按被告行為後，刑法施行法增訂第1條之1，將罰金單
    位改為新臺幣，並將刑法分則未經修正而條文定有罰金者，
    其罰金數額提高為30倍，惟因原本法條文罰金之單位為銀元
    ，與新臺幣折算比例為3比1，復因罰金罰鍰提高標準條例第
    1 條之適用，罰金數額業已提高10倍，因而實際上所得科處
    罰金之總數，固未提高，惟刑法第33條第5 款業經修正，罰
    金最低額由銀元1元以上，修正為新臺幣1千元以上，以百元
    計算之，因之刑法分則條文中有罰金刑者，其罰金之最低額
    業經修正為新臺幣1 千元以上，是修正後之規定並非較有利
    於行為人，依刑法第2條第1項前段規定，應適用行為時法。
    又被告行為後，刑法第41條第1 項前段、第56條規定業於94
    年1月7日修正，並於95年7月1日施行，已刪除連續犯之規定
    ，並將易科罰金之折算標準由「得以1 元以上3元以下折算1
    日」，提高為「得以新臺幣1千元、2千元或3千元折算1日」
    ，而行為時之易科罰金折算標準，修正前罰金罰鍰提高標準
    條例第2條前段（現已刪除）規定，就其原定數額提高為100
    倍折算1日，則行為時之易科罰金折算標準，應以銀元300元
    折算1日，經折算為新臺幣後，應以新臺幣900元折算為1 日
    ，經比較修正前、後之規定，修正後之規定，並非較有利於
    行為人，應依刑法第2條第1項前段，適用修正前刑法第56條
    論以連續犯，並依第41條第1項前段規定，定其折算標準。
    被告己○○先後2 次傷害犯行，時間緊接，犯罪構成要件相
    同，顯係基於概括犯意反覆為之，應依修正前刑法第56條論
    以連續犯，以一罪論，並加重其刑。爰審酌被告乙○○無不
    良素行，被告己○○有妨害自由、賭博之素行，有臺灣高等
    法院被告前案紀錄表在卷可憑，僅因細故而互毆成傷，被告
    己○○並傷害2 人，及被害人所受之損害，暨被告乙○○犯
    後否認犯行，態度不佳，被告己○○則坦承犯行等一切情狀
    ，分別量處如主文所示之刑，並均諭知易科罰金之折算標準
    。
貳、無罪部分
一、公訴意旨略以：被告乙○○與己○○於上開時、地發生衝突
    時，被告己○○之妻丁○○欲駕駛車號4489- JN號自小客車
    離去時，本應注意汽車倒車時，應謹慎緩慢後倒，並應注意
    其他車輛及行人，竟疏未注意，於快速倒車及前進當中，不
    慎輾壓甲○○之右足，致甲○○受有右足疼痛之傷害，因認
    被告丁○○涉有過失傷害罪嫌；另被告己○○於94年3 月下
    旬某日，在台中縣沙鹿鎮○○路附近之巷弄內，見被告乙○○之女即告訴人丙○○、甲○○迎面而來，竟基於公然侮辱
    之犯意，在不特定人或多數人得以共聞共見之狀態下，公然
    辱罵丙○○、甲○○「幹你娘」等語，因認被告己○○涉有
    公然侮辱罪嫌。
二、按犯罪事實應依證據認定之，無證據不得認定犯罪事實；不
    能證明被告犯罪者，應諭知無罪之判決，刑事訴訟法第154
    條第2項、第301條第1 項前段分別定有明文。又檢察官就被
    告犯罪事實，應負舉證責任，並指出證明之方法，同法第16
    1條第1項亦有明文，因此，檢察官對於起訴之犯罪事實，應
    負提出證據及說服之實質舉證責任。次按刑事訴訟法上所謂
    認定犯罪事實之證據，指足以證明被告確有犯罪行為之積極
    證據而言，該項證據必須適合於被告犯罪事實之認定，始得
    採為斷罪之資料（最高法院69年台上字第4913號判例意旨參
    照），如未能發現相當證據，或證據不足以證明，自不能以
    推測或擬制之方法，為裁判基礎（最高法院40年台上字第86
    號判例意旨參照）。且認定不利於被告之事實，須依積極證
    據，苟積極證據不足為不利於被告事實之認定時，即應為有
    利於被告之認定，更不必有何有利之證據（最高法院30年上
    字第816 號判例意旨參照）。又事實審法院對於證據之取捨
    ，依法雖有自由判斷之權，然積極證據不足證明犯罪事實時
    ，被告之抗辯或反證縱屬虛偽，仍不能以此資為積極證據應
    予採信之理由（最高法院30年上字第482 號判例意旨參照）
    。而認定犯罪事實所憑之證據，雖不以直接證據為限，間接
    證據亦包括在內；然而無論直接或間接證據，其為訴訟上之
    證明，須於通常一般之人均不致有所懷疑，而得確信其為真
    實之程度者，始得據為有罪之認定，若其關於被告是否犯罪
    之證明未達此程度，而有合理性之懷疑存在時，致使無形成
    有罪之確信，依罪證有疑，利於被告之證據法則，即不得遽
    為不利被告之認定（最高法院76年台上字第4986號判例意旨
    參照）。
三、訊據被告己○○及丁○○均堅詞否認有何公然侮辱及過失傷
    害之犯行，被告己○○辯稱：伊與甲○○、丙○○分別住在
    樓上及樓下，無須選地點、日子罵他們三字經，也無人聽到
    或看到伊罵他們，伊根本沒有罵他們三字經等語；被告丁○○辯稱：當伊要倒車時，己○○在後面幫伊指揮，有看到甲○○故意伸腳要讓伊壓，伊經告知後，立即停車，沒有壓到
    甲○○的腳等語。公訴人認被告己○○及丁○○涉犯上開犯
    行，無非以證人甲○○、丙○○於偵查中之證述、證人甲○○之診斷書、監視錄影光碟等資為依據。惟查，證人甲○○
    雖於本院結證稱：己○○與父親乙○○爭執後約2、3天，好
    像在台中縣沙鹿鎮○○路的巷子，伊與姐姐（指丙○○）下
    課準備走回家，看到己○○騎機車過去，對之大罵三字經，
    在父親與己○○還在拉扯時，伊走到丁○○之駕駛座門邊約
    1、2步遠處，丁○○開車往前，因前面伊姐姐面對車子站著
    ，而沒辦法前進，就直直的倒車，結果就壓到伊的腳，因伊
    在她往前開時，想要上前問她，走了1、2步，想要靠近駕駛
    座為何要開走，所以被車子左後輪壓到腳右腳腳趾頭，是後
    輪往後時壓到，腳被壓到後並未跌倒，案發當天晚上，也無
    跌倒，診斷書記載右臀部疼痛及右足疼痛，是伊告訴醫生的
    ，伊當時屁股沒有疼痛，伊是告訴醫生腳被壓到，造成大腿
    疼痛等語（見本院卷第152- 156頁），其於偵訊時結證稱：
    錄影帶有錄到伊為被告丁○○之車子輾到腳後追車子，並且
    一直摸腳之情形，在伊上下學的途中，就是台中縣沙鹿鎮○○路的小巷子，己○○對伊罵三字經等語（見偵查卷第25-
    26頁）。而證人丙○○亦到庭結證稱：父親與己○○爭吵後
    隔了幾天，在一條伊不知道的巷子裡，伊與妹妹放學，己○○就對伊等講三字經等語（見本院卷第157 頁），其於偵訊
    時結證稱：因丁○○開車要離開，所以輾到甲○○的腳，伊
    親眼目睹，當時伊與甲○○在一起，有聽到己○○罵三字經
    ，但沒有其他人聽到等語（見偵查卷第24頁、第26頁）。然
    本院勘驗被告乙○○提出之錄影光碟，只看到有一女子走到
    車邊，同時間車輛往前開，之後車子倒退，最後車子加速前
    進，並未看到車子輾壓行人之情形，此有勘驗筆錄在卷可稽
    （見本院卷第99頁）。次查，告訴人甲○○之診斷書上，係
    記載「右臀部疼痛及右足疼痛，但無明顯外傷」，該右足疼
    痛之記載係由告訴人甲○○告知醫生，但其並未告知有右臀
    部疼痛，已如上述，則上開診斷書有關疼痛之記載是否屬實
    ，已非無疑，至於「無明顯外傷」之記載，應係醫生依其實
    際觀察所得而為，屬告訴人甲○○就診時之真實狀況，足堪
    採信。末查，被害人與一般證人不同，其與被告處於絕對相
    反的立場，其陳述之目的，在使告受刑事訴追處，內容未必
    完全真實，證明力自較一般證人之陳述薄弱。故被害人縱立
    於證人地位而為指證及陳述，且其陳證、陳述無瑕疵可指，
    仍不得作為有罪判決之唯一依據，應調查其他證據以察其是
    否與事實相符，亦即仍須有補強證據以擔保其指證、陳述之
    真實性，始得採為斷罪之依據，最高法院94年度台上字第33
    26號判決要旨可資參照。告訴人甲○○、丙○○上開公然侮
    辱之指證，並無其他補強證據以擔保其指證之真實性，至上
    開過失傷害之指證，則有上述之瑕疵可指，自難依其等之證
    述，遽為不利被告己○○、丁○○之認定。綜上，被告己○○、丁○○所為之辯解，應可採信。此外，復查無其他積極
    證據足資證明被告己○○及丁○○有何公然侮辱及過失傷害
    之犯行，其等之犯罪不能證明，依首揭說明，均應為無罪之
    諭知。
據上論斷，應依刑事訴訟法第299條第1項前段、第301條第1項前
段，刑法第2條第1項、第277條第1項、修正前刑法第56條、第41
條第1項前段，罰金罰鍰提高標準條例第1條前段、修正前罰金罰
鍰提高標準條例第2條，判決如主文。
本案經檢察官戊○○到庭執行職務
中    華    民    國    95    年    10    月    31    日
                  刑事第二庭  審判長法  官  林清鈞
                                    法  官  郭書豪
                                    法  官  林慧英
上正本證明與原本無異。
如不服本判決，應於送達後10日內向本院提出上訴狀（須附繕本
），上訴於臺灣高等法院臺中分院。
                                    書記官  廖碩薇
中    華    民    國    95    年    10    月    31    日
附錄論罪科刑法條
刑法第277條
傷害人之身體或健康者，處3年以下有期徒刑、拘役或1千元以下
罰金。
犯前項之罪因而致人於死者，處無期徒刑或7 年以上有期徒刑；
致重傷者，處3年以上10年以下有期徒刑。


司法院資訊處製作；財團法人民間司法改革基金會備份。
